臺灣高雄地方法院交通事件裁定　　　　 96年度交聲字第765號
原處分機關　交通部公路總局高雄區監理所
異　議　人
即受處分人　甲○○
上列受處分人因違反道路交通管理處罰條例案件，對於高雄市交
通事件裁決所於民國96年9 月18日所為之處分（原處分案號：高
監營裁字第80-NO133539號）聲明異議，本院裁定如下：
    主  文
原處分撤銷。
甲○○不罰。
    理  由
一、本件原處分意旨以：異議人即受處分人甲○○騎乘車牌號碼
    OMJ-859 號重機車，於民國96年7 月4 日下午9 時20分許，
    沿高雄縣梓官鄉○○路由南往北行駛，並於交通號誌燈號為
    紅燈時，闖越和平路與八德路交叉口，為高雄縣政府警察局
    岡山分局（下稱岡山分局）梓官分駐所員警潘瑞霖攔停，並
    以受處分人有行經有燈光號誌管制之交岔路口闖紅燈之違規
    行為，依道路交通管理處罰條例第53條第1 項當場舉發。嗣
    受處分人於舉發通知單上所載之應到案日期即同年7 月19日
    前向原處分機關即交通部公路總局高雄區監理所提出申訴，
    經原處分機關函請舉發單位即岡山分局調查結果，仍認受處
    分人有前開違規行為，原處分機關乃依前開條例第53條第1
    項、第63條第1 項第3 款規定，於96年8 月16日以高監營裁
    字第裁80- NO133539號裁決書裁處受處分人罰鍰新臺幣（下
    同）1,800 元，並記違規點數3 點。
二、聲明異議意旨則略以：異議人於前揭時間通過前揭路口時，
    燈號應為黃燈，因員警最早是在路邊加油站內，發現時間與
    異議人越過路口時間有差距，實則異議人並無闖紅燈行為。
    又舉發時追隨攔檢員警將異議人攔下後，竟將舉發通知單交
    由身後另一員警填載，而所填載的內容如異議人姓名、違規
    時間均有錯誤，經異議人提醒，員警才做更正，該等舉發行
    為應有不當；另高雄縣警察局以岡山分局高岡警交字第0960
    009687函覆原舉發機關及異議人之函文，誤載前揭號誌黃燈
    燈號時間，顯見其事實認定違誤等語。
三、按汽車駕駛人，行經有燈光號誌管制之交岔路口闖紅燈者，
    處新臺幣1,800 元以上5,400 元以下罰鍰，並記違規點數3
    點，道路交通管理處罰條例第53條第1 項、第63條第1 項第
    3 款分別載有明文。次按法院受理有關交通事件，準用刑事
    訴訟法之規定，道路交通管理處罰條例第89條亦有明定。故
    法院於審理行為人違反道路交通管理處罰條例案件，為事實
    之認定時，如就原處分機關所認定之行為人違規事實仍有合
    理之懷疑，此際即應依訴訟上之待證事實「倘有懷疑，則從
    被告之利益作解釋」之證據法則，作對受處分人有利之認定
    （最高法院76年臺上字第4986號判例意旨參照）。又黃燈與
    紅燈意義不同，黃燈係用以警告車輛駕駛人及行人，表示紅
    色燈號即將顯示，屆時將失去通行路權，紅燈則表示禁止通
    行，不得超越停止線或進入路口，道路交通標誌標線號誌設
    置規則第206 條第4 款、第5 款分別有所規定。因之，闖越
    紅燈自應以車輛通過停止線或進入路口時號誌是否為紅燈作
    為評斷基準，若車輛最終通過停止線或進入路口時，號誌尚
    未顯示為紅燈，縱使已有黃燈之警告，仍不得以「闖紅燈」
    或「紅燈右轉」之行政秩序罰相繩。
四、經查：異議人在前揭時、地駕駛其所有之前揭重機車，沿高
    雄縣梓官鄉○○路由南往北行駛，通過和平路與八德路交叉
    口時，為原先在位於前揭路口前方右側「台亞加油站」填寫
    巡邏表之員警潘瑞霖（已改名為乙○○）發現，而與其同僚
    騎乘機車追趕，將異議人攔停並舉發之事實，為異議人所不
    爭執，復經證人即員警潘瑞霖到庭證述明確。至異議人越過
    路口停止線時，燈號究係黃燈或已轉為紅燈一節，經異議人
    到庭陳稱：其是看到燈號為黃燈才通過路口，在路口前約10
    公尺處就已看到燈號由路燈轉為黃燈，當時其只有看到北上
    這邊的燈號是黃燈，就通過路口，確定通過路口停止線時，
    燈號仍是黃燈，但因為對向南下車道的號誌壞掉了，其在路
    口中就沒注意燈號為何等語；而證人潘瑞霖雖到庭證稱：其
    看見異議人闖越紅燈，在發現異議人時，燈號已經變換約3
    、4 秒了，其是看見燈號變換了一段時間後，異議人始騎車
    衝過來，異議人跨越停止線時，燈號應不可能仍是黃燈等語
    。惟查，在異議人其車通過路口停止線時，證人並未見到異
    議人，而其發現異議人時，異議人已通過停止線約10公尺，
    當時燈號為紅燈之事實，亦據證人自承在卷，則證人既承認
    未親眼目睹異議人在燈號為紅燈狀態下，騎車進入路口，其
    是否能肯定異議人越過停止線時燈號確為黃燈，已不無疑問
    ；再經本院訊以：「既然有注意到燈號變換，為何異議人遠
    遠騎過來時，未能看到異議人」，證人則答稱：當時因視線
    不好，故在異議人衝過來時才看到他等語，惟按當時既然視
    線不清，證人未能發現進入路口之異議人車輛，卻能注意到
    燈號變換情形，似與常情不符。從而，本件原舉發之員警能
    否確實肯定異議人通過停止線時，號誌業已變更為紅燈而有
    闖越紅燈之違規事實，即非無疑問。
五、綜上所述，異議人是否有駕車行經有燈光號誌管制之交岔路
    口闖紅燈之行為，即容有合理之懷疑存在，本件舉發尚有瑕
    疵，無法使本院確信異議人有上開違規之事實。依照上開說
    明，原處分機關之裁決，難認允當，自應由本院將原處分撤
    銷，改諭知不罰，以資適法。
六、據上論斷，應依道路交通案件處理辦法第20條前段裁定如主
    文。
中　　華　　民　　國　　96　　年　　11  　月　　 8　　日
                  交通法庭  法　官　陳思帆
以上正本證明與原本無異。
如不服本裁定應於送達後5日內向本院提出抗告狀。
中　　華　　民　　國　　96　　年　　11　　月　　 8　　日
                            書記官  王高山
